【裁判字號】    98,易緝,23
【裁判日期】    990119
【裁判案由】    侵占
【裁判全文】
臺灣宜蘭地方法院刑事判決              98年度易緝字第23號
公  訴  人  臺灣宜蘭地方法院檢察署檢察官
被      告  丙○○
上列被告因侵占案件，經檢察官提起公訴（96年度偵字第2709號
），本院判決如下：
    主  文
丙○○犯業務侵占罪，處有期徒刑柒月；又犯業務侵占罪，處有
期徒刑柒月。應執行有期徒刑壹年。緩刑參年。
    犯罪事實
一、丙○○於民國95年9月22日起至96年6月30日止受僱於丁○○
    所經營之久洋建材行擔任業務員，負責招攬及向客戶收取貨
    款業務，於收取貨款後應即繳回久洋建材行，為從事業務之
    人。竟意圖為自己不法所有，於96年4月至6月間，接續向齊
    寶建設公司（下稱齊寶公司）收取之貨款共新臺幣（下同）
    43,471元，易持有為所有，將業務上持有之貨款侵占入己；
    另於同年6月間，將業務上所持有向乙○○收取之貨款共5
    8,515元，易持有為所有，侵占入己。經丁○○向丙○○多
    次催討，丙○○仍不返還。
二、案經丁○○訴由臺灣宜蘭地方法院檢察署檢察官偵查起訴。
    理  由
一、本件被告之供述及被告以外之人於審判外之陳述暨相關筆錄
    、書證（以下所引據者），檢察官、被告均未於本案言詞辯
    論終結前聲明異議。本院審酌該等陳述、筆錄、書證作成時
    之情況，亦無何等違背刑事訴訟程序或顯不可信之情形，倘
    以之作為本案認定犯罪事實之基礎，尚屬適當，爰依刑事訴
    訟法第159條第1項、第159條之5等規定，認均具有證據能力
    ，合先敘明。
二、訊據被告丙○○固坦承於96年4月至6月間擔任久洋建材行之
    業務員，負責的業務包括向客戶請領及收取貨款，及於96年
    4月至6月間，曾向齊寶公司收取貨款43,471元，及於同年6
    月間，向乙○○收取貨款58,515元後，未繳回久洋建材行等
    事實，核與證人即告訴人丁○○於偵查中、本院審理中證述
    情節；證人即久洋建材行會計甲○○於本院審理中證述情節
    相符，並核與證人乙○○於本院審理中證述已交付所有貨款
    予被告等內容一致，惟被告矢口否認有業務侵占犯行，辯稱
    ：收取貨款後，曾遺失部分貨款。又其未收到貨款前，久洋
    建材行即命其開立本票，久洋建材行未返還本票，故其才不
    將貨款繳還。且久洋建材行未給付其96年6月份薪水2萬餘元
    。另客戶乙○○部分，係其簽發本票後才去收取貨款云云。
    經查：
（一）在久洋建材行擔任業務員，於向客戶收取貨款後，應即繳
      回之事實，業據證人即告訴人丁○○於審理中證稱：業務
      員於收回貨款後，因擔心業務員將貨款自行花用，故要求
      業務員應當日或翌日繳回公司等語（詳本院98年度易緝字
      第23號卷【下稱本院卷】第71頁）。核與證人甲○○於審
      理中證述：業務員收取貨款後，應立即繳回等語一致（詳
      同上卷第78頁）。而被告既於久洋建材行擔任業務員期間
      ，有向客戶收取貨款，自負當日或翌日繳回貨款之義務。
      則被告於96年4月至6月間向齊寶公司收取貨款43,471元，
      及於同年6月間向乙○○收取貨款58,515元後，迄離職時
      尚未繳回久洋建材行，足證被告有易持有為所為之犯意甚
      明。
（二）被告於審理中辯稱：收取貨款後，有部分貨款遺失云云。
      惟查被告於偵查中，及本院97年6月6日、同年月10日、同
      年12月18日開庭時，均未曾提及貨款遺失之情事，有上開
      期日之訊問筆錄、準備程序筆錄可稽。其遲至98年10月4
      日通緝到案時，方陳稱貨款遺失等語，是其是否有遺失貨
      款，尚非無疑。且告訴人丁○○於審理中證稱：「（你向
      被告催討貨款時，被告有無說貨款何去？）沒有說，被告
      只說他沒有錢。」等語（詳本院卷第68頁），另證人即久
      洋建材行會計甲○○亦證稱：「（問：被告當時有無說明
      這筆齊寶建設公司的貨款已經遺失？有無說這筆貨款用到
      何處？）都沒有。」等語（詳本院卷第76頁），而依常情
      ，業務員如貨款遺失，應會報警處理，並回報予老闆知悉
      ，但被告卻供稱：未為任何處理等語（詳本院卷第135頁
      ），是所述貨款遺失云云，應屬事後飾卸之詞，委無足採
      。
（三）被告復辯稱：未收到貨款前，久洋建材行即命其開立本票
      ，久洋建材行未返還本票，故其才不將貨款繳還云云。惟
      查證人即告訴人丁○○於審理中證稱：「我便請被告離職
      ，有請被告開立本票，我們公司規定如果有貨款沒有繳回
      公司的話，要離職必須開立本票才能離開公司，但是後來
      被告卻沒有再歸還貨款。」等語（詳本院卷第69頁），核
      與被告於96年6月19日開立的離職切結書所載：「…任職
      期間所產生交易應收帳款亦於離職前完成交接，並依乙方
      （按告訴人）規定對於確認離職人員所屬客戶應收帳款金
      額依提出離職申請日做為結帳日，所屬客戶之應收帳款金
      額經甲乙雙方確認無誤簽名後，甲方（按被告）即對所屬
      客戶之應收帳款金額負連帶清償責任，甲方依所屬客戶之
      應收帳款金額分別開立到期日為正式離職日之同等應收金
      額之票面金額本票及離職當月薪資全額做為甲方所屬客戶
      之應收帳款總金額之保證清償金交付於乙方以確保乙方之
      權利，甲方以現金已付方式結清所屬客戶之應收帳款金額
      時，乙方立即歸還由甲方開立隸屬該客戶應收帳款金額之
      同等票面金額本票，甲方依票據已付方式結清所屬客戶之
      應收帳款金額時，乙方於票據到期日兌現存入乙方銀行帳
      戶當日歸還甲方開立隸屬該客戶應收帳款金額之同等票面
      金額本票，清償保證金於甲方所屬客戶之應收帳款總金額
      全數已付乙方時全額歸還於甲方，…。」等語（詳本院卷
      第141頁）一致，足證被告所簽發交付予丁○○之本票，
      係用以擔保被告將向客戶所收取之貨款返還久洋建材行。
      如被告未返還，則丁○○無返還之義務，是被告上開所辯
      ，難以採信。
（五）另證人乙○○於96年4月18日至同年5月21日向久建洋材行
      購買磁磚之事實，有乙○○提出之三洋磁磚-久洋建材行
      應收帳款明細表可稽（詳本院卷第95、96頁），又乙○○
      為此曾交付發票日95年5月30日、票號AR0000000號、面
      額40,000元、發票日95年6月22日、票號AR0000000號、
      面額60,000元、發票日95年7月20日、票號AR0000000號
      、面額75,340元，付款人均為臺灣中小企業銀行宜蘭分行
      之支票各1紙予被告之事實，有上開3紙支票影本在卷可查
      （詳本院卷第115頁、第94頁）。再證人乙○○於審理中
      證稱：其係於票載時間付款等語（詳本院卷第128頁），
      足見除前述之支票外，證人乙○○係於96年5、6月間支
      付貨款於被告。又被告係於96年6月18日簽發本票供予丁○○供擔保之事實，有本票影本8紙存卷可考（詳本院卷
      第84至86頁），是上開、之支票，確係被告於簽發本
      票後方收取。然之支票係被告簽發本票前業已收取；
      之支票雖係被告於簽發本票後，方由證人乙○○支付，但
      仍屬被告於96年6月30日離職前所收取，故均應於收取後
      繳回久洋建材行。而其被告收取後未將其中貨款58,515元
      繳回久洋建材行，足證其有侵占上開款項之事實。至於
      之支票，告訴人陳稱：被告有繳回該筆貨款等語（詳本院
      卷第130頁），且未列入被告侵占金額之情，有三洋磁磚-
      九洋建材行之應收帳款統計表1紙可查（詳96年度他字第
      543號卷第3頁），故起訴書並未計入被告侵占之金額內，
      併此敘明。
（六）此外，並有三洋磁磚-九洋建材行之應收帳款統計表1紙、
      久洋建材行應收帳款明細表共4紙、證人乙○○所提出之
      申請書暨附件單據影本共23張等在卷可資佐證，是被告所
      辯，均不可採。本件事證明確，被告犯行堪以認定，應依
      法論科。
三、核被告所為，係犯刑法第336條第2項之業務侵占罪。被告擔
    任久洋建材行之業務員，竟利用業務上持有款項之機會，將
    於96年4月至6月間分次向齊寶公司收取貨款43,471元，及於
    同年6月間向乙○○收取之貨款58,515元侵占入己，其所為
    之各次收款行為均係為達成其同一犯罪之各個舉動，事實上
    有不可分離之密接關係，而持續侵害同一法益，於犯罪行為
    完畢之前，雖其各個舉動與業務侵占罪之構成要件均屬相符
    ，但被告主觀上應係以各個舉動為其全部犯罪行為之一部，
    且客觀上亦係在密切之時地實施，則在刑法評價上，視為數
    個舉動之接續施行，而包括以一行為予以評價，較為合理，
    是本院認被告業務侵占犯行應屬法律概念之一行為而為接續
    犯。又其2次業務侵占行為，均係犯刑法第336條第2項業務
    侵占罪，應予分論併罰。爰審酌被告為久洋建材行之員工，
    竟不思以正當途徑獲取利益，利用向客戶收取款項之機會侵
    占款項，侵害久洋建材行經營之利益，且侵占總金額達101,
    986元，犯後並否認犯行，惟於審理中已與久洋建材行達成
    和解，有和解筆錄在卷可查等一切情狀，量處如主文所示之
    刑，並定其應執行之刑。末查被告前未曾受有期徒刑以上刑
    之宣告，有臺灣高等法院被告前案紀錄表附卷可稽，其因一
    時失慮，致犯本罪，且犯後已與告訴人達成和解，返還全數
    貨款，本院認其經此次科刑教訓後，當知所警惕，應無再犯
    之虞，因認其所受宣告之刑，以暫不執行為適當，爰併予宣
    告緩刑3年，以而啟自新。
據上論斷，應依刑事訴訟法第299條第1項前段，刑法第336條第2
項、第51條第5款、第74條第1項第1款，刑法施行法第1條之1第
1項、第2項前段，判決如主文。
本案經檢察官陳嘉瑜到庭執行職務。
中    華    民    國    99    年    1     月    19    日
            刑事第二庭  審判長法  官  林惠鈴
                              法  官  蘇錦秀
                              法  官  張育彰
以上正本證明與原本無異。
如不服本判決應於收受本判決後10日內向本院提出上訴書狀，並
應敘述具體理由。若未敘述理由者，應於上訴期間屆滿後20日內
向本院補提理由書狀(均須按他造當事人之人數附繕本)。
                              書記官  陳靜宜
中    華    民    國    99    年    1     月    19    日
附錄本案論罪科刑法條全文：
中華民國刑法第336條第2項
對於業務上所持有之物，犯前條第1項之罪者，處6月以上5年以
下有期徒刑，得併科3千元以下罰金。

司法院資訊處製作；財團法人民間司法改革基金會備份。
